福建高等法院金門分院刑事判決　　　　　 94年度軍上字第4號
上　訴　人
即　被　告　甲○○
　　　　　　　　　　　押)
　　　　　　　　　　現於國防部南部地方軍事看守所
選任辯護人
上列上訴人因被告違反職役職責案件，不服國防部高等軍事法院
高雄分院94年度高判字第112 號，中華民國94年9 月20日第二審
判決，提起上訴，本院判決如下：
    主  文
上訴駁回。
    理  由
一、原判決略以：被告甲○○係海軍陸戰隊烏坵守備區指揮部守
    備二中隊二兵（民國九十三年十二月入伍，義務役），於九
    十四年四月五日自烏坵駐地休假離營，原應於九十四年四月
    十四日二十一時前，返回台中烏坵服務處報到銷假，竟因不
    適應外島部隊生活，意圖長期脫免職役而逾假未歸，離去職
    役在外，迨九十四年四月二十日始由家人陪同返回台中烏坵
    服務處報到，繼續服役。惟其歸營後仍不知悔改，復於九十
    四年四月二十三日二十二時三十分許，因前次逾假遭該連輔
    導長郭聖鴻中尉電話責難，致心情不佳，而另行起意，基於
    長期脫免離役之意圖，不假自台中烏坵服務處翻牆離營，無
    故離去職役在外，並租屋匿居於台中市，迨九十四年五月十
    四日十一時四十分許，始在台中縣潭子鄉○○村○○路○段
    四十巷九號之便當店內，為豐原憲兵隊人員緝獲，因認被告
    二次意圖長期脫免職役而離去職役，應分論併罰，分別量處
    有期徒刑八月、一年四月，應執行有期徒刑一年八月。
二、上訴意旨略以：原審既認定被告第一次因不適應部隊生活，
    逾假離去職役，當時已無返營服役之打算，而具有長期脫免
    職役之意圖，嗣於九十四年四月二十日二十一時三十分許，
    始由家人陪同，返回台中烏坵服務處報到，僅不過被告後又
    基於長期脫免離役之犯意，離去職役，與第一次犯罪之意思
    ，顯為時間緊密，手法相同，犯同一罪名，而被告不適應外
    島之部隊生活，並非因第一次與第二次犯行而有所改變，被
    告主觀上仍然為概括之犯意，為不適應外島生活。而且原審
    亦載明被告係由家人陪同至部隊烏坵台中服務處，至於被輔
    導長責難，並非主因，二次離去職役之犯意並無不同，依法
    應論以連續犯以一罪論。原審竟以犯意各別而分論併罰，顯
    然有判決適用法條不當，其判決為違背法令云云。
三、按刑法總則之規定，與本法不相牴觸者，適用之，陸海空軍
    刑法第十三條定有明文。而刑法第五十六條之連續犯，本質
    上為數罪，刑法基於訴訟經濟或責任吸收原則之考量，而論
    以一罪，已屬例外。基於例外從嚴之法則，解釋上自不宜過
    寬。實務上，連續犯係指數個獨立之犯罪行為，基於概括之
    犯意，反覆為之，而觸犯同一性質之數罪名而言（最高法院
    二十八年上字第三四二九號判例參照）。所謂概括犯意，必
    需其多次犯罪行為自始均在一個預定犯罪計畫以內，出於主
    觀上始終同一犯意之進行。若中途另有新犯意發生，縱所犯
    為同一罪名，究非連續其初發之意思，即不能成立連續犯，
    最高法院七○年台上字第六二九六號判例著有明文。本件，
    依原審判決認定之理由，被告第一次係於九十四年四月五日
    起自烏坵駐地休假離營，係因不適應外島部隊生活，而逾假
    不歸，離去職役在外，迄九十四年四月二十日二十一時三十
    分許，始由家人陪同，返回台中烏坵服務處報到。第二次則
    係因第一次逾假遭連輔導長郭聖鴻中尉電話責難，致心情不
    佳，而不假自台中烏坵服務處翻牆離營，無故離去職役在外
    ，迄九十四年五月十四日十一時四十分許，始為憲兵隊緝獲
    。查被告第二次離去職役，既係因遭連輔導長責難所致，非
    當初所能預計，顯係基於偶發之因素，且當時被告尚在烏坵
    台中服務處，並未返回外島烏坵服役，自與不適應外島生活
    無涉，動機已有不同；且被告第一次是被動地逾假不歸，第
    二次則主動地翻牆離去。其前後二次離去職役之時間，相隔
    雖然短暫，所犯亦係同一罪名，但動機有別、手法不同，難
    認其先後二次離去職役，自始均在一個預定犯罪計畫之內，
    自與連續犯之成立要件有間。至原審判決理由欄認「被告第
    一次與第二次離去職役，均係基於長期脫免職役之意圖，而
    離去職役，至為明確」等語（原判決第三頁第十七、十八列
    ），僅係表明被告前後二次均係基於長期脫免職役之意圖，
    而成立陸海空軍刑法第三十九條第一項前段罪名，尚與前後
    二次是否基於概括犯意無涉。原審因認被告前後二次離去職
    役，犯意各別，予以分論併罰，並無違誤。上訴意旨指摘原
    判決有適用法則不當之違法，核無理由，應予駁回。
四、據上論斷，應依刑事訴訟法第三百六十八條，判決如主文。
中　　華　　民　　國     94 　年　  12  　月　 20     日
　　　　           　福建高等法院金門分院刑事庭
                          審判長法　官  蔡清遊
　　　　　　　　　　　          法　官  陳世宗
　　　　　　　　　　　　        法　官  黃玉清
右正本證明與原本無異。
不得上訴。
中　　華　　民　　國　　94　　年　　12　　月　　23　　日
                                書記官  黃月瞳
附錄：本案論罪科刑法條全文
中華民國刑法第三百六十八條
第二審法院認為上訴無理由者，應已判決駁回之。
